臺灣桃園地方法院民事判決　　　　　　　94年度訴字第1491號
原　　　告　庚○○原名陳鍾秀.
訴訟代理人　沈培錚律師
複　代理人　顏朝彬律師
被　　　告　丁○○
　　　　　　　　　　　號4樓
訴訟代理人　羅美棋律師
上列當事人間請求確認抵押權不存在事件，於民國95年12月29日
辯論終結，本院判決如下：
    主  文
確認原告與被告間就原告所有坐落桃園縣八德市○○段934-12地
號、面積四十四平方公尺土地權利範圍全部，暨土地上建號8217
號、門牌號碼桃園縣八德市○○街十六號建物所有權全部，於民
國九十二年九月十五日以桃園縣八德地政事務所九十二年德資字
第一一二七九０號登記，以被告為抵押權人，設定本金最高限額
新台幣佰伍拾萬元，存續期間自民國九十二年八月二十日起至
民國一百零二年八月十九日止之抵押權，所擔保之主債權在超過
新台幣貳佰萬元範圍之部分不存在。
原告其餘之訴駁回。
訴訟費用由被告負擔分五之二，餘由原告負擔。
    事  實
    事實及理由
壹、程序方面：
    按民事訴訟法第247 條所謂即受確認判決之法律上利益，係
    指因法律關係之存否不明確，致原告在私法上地位有受侵害
    之危險，而此項危險得以對於被告之確認判決除去之者而言
    ，故確認法律關係成立或不成立之訴，苟具備前開要件，即
    得謂有即受確認判決之法律上利益（最高法院42年台上字第
    1031號判例參照）。本件原告庚○○（原名陳鍾秀春，於民
    國94年5 月16日與訴外人陳保琳離婚，而於同年8 月19日撤
    冠夫姓，再於同年10月7 日與養父鍾金玉終止收養回復原姓
    「陳」，見本院卷第9 頁）主張：伊因欲委託訴外人丙○○
    向銀行借款，而將伊所有坐落桃園縣八德市○○段934-12地
    號土地及其上桃園縣八德市○○段8217建號建物（門牌號碼
    ：桃園縣八德市○○街16號，以下合稱系爭房地）辦理抵押
    權所需相關證件交付與丙○○，然丙○○均未將所貸與款項
    交付予伊，而系爭房地卻已遭設定本金最高限額新台幣（下
    同）350 萬元之抵押權予被告（下稱系爭抵押權）而為借款
    之擔保，乃提起本件訴訟，訴請確認系爭抵押債權不存在，
    及塗銷該抵押權之設定登記等語，然為被告所否認，並辯稱
    ：系爭抵押債權確實存在等語，而系爭抵押債權之存否，影
    響原告所有系爭房地是否可能被查封拍賣，亦影響原告所有
    系爭不動產之交易價值，致其私法上有受損害之危險，又此
    項危險得以對於被告之確認判決除去之，故應認原告所提本
    件確認之訴部分，有即受確認判決之法律上利益，合先敘明
    。
貳、實體方面：
一、原告起訴主張：
  (一)緣丙○○得知伊有以房屋為擔保品向銀行辦理貸款70、80萬
    元之意思，於是出面招攬業務，表示自己為此方面之專家，
    可以代向銀行申辦貸款。伊因不熟悉與銀行間辦理借貸之手
    續及程序，於是同意委由丙○○協助處理。詎料，丙○○於
    瞭解伊之丈夫陳保琳（嗣已離婚，詳前）過去曾有信用不良
    情形，乃佯稱伊夫之信用紀錄會影響伊申辦銀行貸款，恐遭
    銀行拒絕核貸，遂誆稱可先將房地設定抵押權予訴外人甲○○（即丙○○之子），由甲○○借貸予原告，等待日後伊夫
    信用不良之資料過期後，再轉向銀行借款。惟自交付辦理抵
    押權登記之相關文件後，卻遲遲未見丙○○將借貸款項給付
    予伊，乃向地政機關申請土地登記謄本閱覽，而得知系爭房
    地己先後設定抵押權登記予甲○○及被告（即丙○○之前妻
    丁○○），且設定本金最高限額350 萬元之抵押權（即系爭
    抵押權），始知受騙。本件被告固登記為抵押權人，惟被告
    與原告間並無任何消費借貸關係之成立，更無基於金錢借貸
    關係而交付借款之事實，故系爭抵押權所擔保之債權自始不
    存在。
  (二)本件系爭抵押權存續期間固係自92年8 月20日起至102 年8
    月19日止，惟系爭抵押權乃丙○○未經伊之授權，而私自設
    定抵押權予被告，已超出伊授權設定抵押權予甲○○之範圍
    ，又依土地登記資料，辦理系爭抵押權設定時，伊之代理人
    竟為被告，被告未經伊授權而自命為伊之代理人，並為雙方
    代理行為，應屬無權代理性質，既為伊所拒絕承認，其設定
    物權之無權代理行為應對本人不生效力，伊自得請求塗銷之
    。
  (三)本件被告自始未曾交付借貸金錢予伊，消費借貸契約，應不
    成立，已如前述。且從伊委託丙○○向甲○○辦理借貸事宜
    至今，已有2 年多之時間，當初基於成立借貸關係之目的而
    設定之最高限額抵押權，業已依契約之性質，非於一定時期
    成立金錢借貸，即無必要借款，亦即無設定抵押權之必要，
    故除前述得請求塗銷抵押權登記之理由外，尚因被告至今未
    與伊成立金錢借貸關係，顯不能達其設定抵押權之目的，自
    應依法理准伊類推適用民法255 條規定，解除設定系爭最高
    限額抵押權之物權契約等語，並聲明：(一)確認原告與被告間
    就原告所有系爭房地，於92年9 月15日以桃園縣八德地政事
    務所字號92年德資字第112790號登記，權利價值為本金最高
    限額350 萬元，存續期間自92年8 月20日起至102 年8 月19
    日止之抵押權，其所擔保之債權不存在。(二)被告應將前項抵
    押權塗銷。
二、被告則以：原告於91年12月間需款使用，以系爭房地持向甲○○辦理抵押貸得155 萬元，計至92年4 月16日本金連同利
    息為170 萬元，未能清償，在甲○○之催討下原告為續借款
    項，向其懇求，在得原告及甲○○同意之情形下，由其代原
    告償還上開170 萬元債務後，承受甲○○對原告之債權，原
    告另於92年7 月14日持本票向其借取45萬元，嗣又借取30萬
    元，原告共計積欠245 萬元未還，其為確保債權，乃要求以
    系爭房地抵押擔保，原告迄未清償所借款項，而提起本件訴
    訟，實屬無理，惟本件系爭抵押權所擔保之債權雖為245 萬
    元，然其僅請求就本金部分即230 萬元範圍內確認存在即可
    （計算式：155 萬元＋45萬元＋30萬元＝230 萬元，見本院
    卷第174 頁）等語，資為抗辯，並聲明：原告之訴駁回。
三、兩造不爭執之事實：
    系爭房地為原告所有，原告並將伊所有之印鑑證明、系爭房
    地所有權狀等交予丙○○辦理貸款，系爭房地先於92年2 月
    26日設定最高限額抵押權3 百萬元予甲○○，再於同年9 月
    15日設定系爭抵押權予被告，而原設定予甲○○之上揭抵押
    權嗣於同年11月18日因清償而塗銷，使系爭抵押權成為第1
    順位之抵押權，又系爭抵押權係以92德資字第112790號辦理
    登記，其權利價值為本金最高限額350 萬元，存續期間自92
    年8 月20日起至102 年8 月19日止，權利人為被告，設定義
    務人及債務人則為原告等之事實，有原告所提出之土地暨建
    物登記第1 類謄本、土地登記申請書（見本院卷第10、11、
    15、16頁），及被告所提出之桃園縣八德地政事務所提供之
    系爭房地異動索引（見本院卷第32-35 頁）等在卷可稽，且
    為兩造所不爭執（見本院卷第109 、40頁），首堪認定。
四、原告主張：伊將系爭房地之印鑑證明等相關文件係交付予丙○○，係為向銀行辦理貸款，詎丙○○竟以伊夫債信不良，
    無法向銀行貸款，可先將系爭房地設定予其子即甲○○，並
    向渠貸借，嗣銀行可貸時再轉向銀行借款之詐術，於取得相
    關文件後，不僅未將約定之貸款交付予伊，復在未獲授權之
    下，將系爭房地設定抵押權予被告，且系爭抵押權於設定時
    ，竟是以被告為原告之代理人，則被告未獲授權所為之系爭
    抵押權設定行為，自屬無權代理，又係雙方代理，應屬無效
    等語，然為被告所否認，並以：系爭抵押權之設定確有得原
    告之授權等前詞置辯。經查：
  (一)被告與丙○○曾為夫妻，甲○○則為2 人之子，被告與丙○○業於74年5 月7 日離婚，惟目前同居中，此據丙○○陳稱
    在卷（見本院卷第27、51頁），是被告與該2 人之關係匪淺
    ，自不待言。又該3 人於本件利害關係一致，並均與原告之
    利害相衝突，是丙○○、甲○○於本件所為之證詞，雖非不
    能採信，然被告所為之辯詞是否可採，仍不能僅以丙○○或
    甲○○之證詞為唯一依據，尚須有其他佐證始能證明其實，
    合先敘明。
  (二)關於系爭抵押權之設定，證人丙○○到庭證稱：原告係透過
    朋友認識，因原告有意借款2 、3 百萬元，渠將原告提供之
    不動產資料以傳真送請銀行鑑價，銀行審查時發現原告之夫
    債信不佳，所以沒有辦理借款，渠乃與原告商量可先向渠子
    甲○○借款，原告同意後，乃陸續交付150 多萬元，於被告
    代償時，連同利息計為170 萬元，原告原係委託渠向銀行借
    款，借不成後再委託渠向丙○○及被告借款，委託借款及設
    定抵押權之事宜，均經原告同意，且原本就有設定抵押權予
    甲○○，未塗銷前，就算原告借錢沒有出具憑據，也不怕原
    告跑掉等語（見本院卷第51、52、55、57頁），證人甲○○
    則證稱：系爭房地抵押權之設定均由丙○○辦理，金額不清
    楚，一開始並沒有設定抵押權，借了1 百多萬元後，原告都
    沒有依約給付利息，因而認為這樣的借款沒有保障，向父親
    說了後才拿原告的資料設定抵押權等語（見本院卷第58、59
    頁），核與被告辯稱：丙○○為原告之代理人，受任處理借
    款及設定抵押權事宜，系爭抵押權係由其與丙○○一同辦理
    ，因原告原係向其子甲○○借款，嗣甲○○急需用錢，惟原
    告無錢清償，故丙○○稱由其借款予原告以清償對甲○○之
    債務等語，其乃匯款170 萬元予甲○○，然後甲○○即將系
    爭房地之抵押權讓予其，此情業得原告同意等語大致相符（
    見本院卷第48、49頁）。又關於丙○○證稱原告有意借錢等
    語，亦與原告於本院陳稱：因為當時我兒子做生意需要約7
    、80萬元等語、於後述偵查案件中對檢察官陳稱：要貸1 百
    萬元等語（見本院卷第109 頁，該偵卷第35頁）相吻合。且
    上情與前揭兩造所不爭執之系爭房地抵押權先後設定予甲○○、被告之節亦無不合。復原告自承於系爭房地先後2 次之
    設定抵押權時之設定書上均親自簽名於其上，前後2 次設定
    之時間間隔長達半年（見本院卷第96-99 、110 頁），依上
    已足認定不論是系爭房地兩次抵押權（含系爭抵押權）之設
    定，或系爭抵押權之設定係以被告為原告之代理人，均已得
    原告之同意無訛。原告雖主張伊於兩次設定書上簽名係遭丙○○所騙等語，然未據舉證以實其說，且如前述，前後兩次
    設定時間間隔長達半年，如有原告所述被騙之事實，何以仍
    有第2 次設定系爭抵押權予被告之舉，再原告兩次於設定書
    上簽名，均係簽名於訂立契約人欄右側，於欄內即載明設定
    權利人分別為甲○○與被告，甚且於第1 次設定書上之設定
    義務人兼債務人部分，曾將原告之名誤載為陳「鐘」秀春，
    而經與原告簽名部分相同筆跡、相同字體粗細之人更正為「
    鍾」，堪信係原告所為，亦可知原告係於申請書內容填載完
    成後始簽名於其上，是原告空言主張係遭丙○○欺騙才簽名
    云云，不足信採。按代理人非經本人之許諾，不得為本人與
    自己之法律行為，亦不得既為第三人之代理人，而為本人與
    第三人之法律行為，固為民法第106 條所明定，惟本件被告
    代理原告為與自己之法律行為，依前所述既係得原告之許諾
    所為，自無不可，是原告辯稱：系爭抵押權之設定係無權代
    理或違反雙方代理之規定，應屬無效云云，均無可採。
  (三)原告雖主張：伊交付系爭房地之印鑑證明等相關文件係交付
    予丙○○之目的在於向銀行辦理貸款，而非向甲○○或被告
    借款，並未授權將系爭房地設定抵押權予甲○○、被告等語
    ，惟依原告所提出之委任書乙紙所載：「一、茲委任丙○○
    先生辦理向銀行、『民間』、貸款及塗銷一切事宜及代收一
    切款項。二、因委任人其夫財產、支票、信用卡，全部被查
    封，支票拒絕往來戶，委任人無法貸款，所以先向甲○○借
    款，等銀（行）信用期過再向銀行辦理，恐口無憑特立此書
    為據。委任人陳鍾秀春，住址：八德市○○街16號，中華民
    國92年2 月26日」等語（見本院卷第14頁），可知原告授權
    被告貸款之對象，除銀行外，尚包含「民間」，亦即非以銀
    行為限，又依原告主張提供印鑑證明等相關文件之目的在於
    借錢等語，足認授權之內容除代辦貸款外，尚包含抵押權之
    設定、塗銷及代為收受借款，是原告主張僅委託丙○○向銀
    行借款云云，與事實不符，不足為採。且依原告所提出之委
    任書，反而益證被告辯稱：確受原告之委託而設定系爭抵押
    權等語屬實。至於原告另主張上開委任書原僅有第1 段之文
    字，第2 段以後之文字是伊簽名後才加進去等語，惟查，上
    開委任書第1 段第1 個字「茲」與第2 段第1 個字「因」之
    高度相當，於各該行之位置並未置頂，均有足夠之空間書寫
    項次「一、」、「二、」，而依位置觀之，該「一、」之文
    字應非事後所填加，則果如原告主張僅有第1 段之文字，即
    應無分項次並以「一、」計數之必要。次查，第1 段文字與
    第2 段文字其大小、文字間隔均屬一致，並無將文字縮小、
    字距減小以塞入原係空白空間之情，應可認係與第1 段文字
    所同時寫就，是原告主張委任書於伊簽名後，遭丙○○再添
    加第2 段文字云云，亦無可採。
  (四)至原告另主張：係受被告詐欺而將系爭房地之印鑑證明等相
    關文件交付予丙○○等語。然查，系爭抵押權之設定確受原
    告之委任，已如前述，反之原告主張受詐欺之情節，全然未
    據原告舉證以實其說。且原告另向臺灣桃園地方法院檢察署
    檢察官以本件相同事實告訴丙○○詐欺乙案，亦據該署檢察
    官以93年度偵字第8253號為不起訴處分確定。況且，原告於
    該案偵查中亦自承：伊夫有支票拒絕往來、信用卡破產之狀
    況3 、4 年等語（見該偵卷第35頁），足認原告之夫確有債
    信不良之情。參以系爭房地之抵押權設定過程係先設定予甲○○，半年後再設定予被告，嗣將甲○○之抵押權塗銷，是
    倘丙○○或被告有詐欺原告之不法意圖，大可一次辦理高額
    抵押權設定，而無須多費周章先後設定兩個抵押權，更無於
    被告之抵押權設定完成後，將甲○○之抵押權塗銷之理。故
    本件原告主張係受丙○○之詐欺而交付系爭房地之印鑑證明
    等文件云云，依原告之舉證，尚難信採。
五、原告復主張：丙○○並未依約將貸與款項交付予伊，系爭抵
    押權所擔保之債權並不存在，且自委託借款迄今已逾2 年，
    應認其目的已不能達成，應可類推適用民法第255 條規定，
    解除設定系爭最高限額抵押權之物權契約等語，亦為被告所
    否認，並辯稱：自91年底開始原告陸續透過丙○○向甲○○
    借款，金額為155 萬元，嗣甲○○亦有用錢之需，而原告尚
    無力清償，經協商乃由被告借款予原告以清償甲○○，計至
    被告匯款時，其本利為170 萬元，故被告即將170 萬元匯予
    甲○○而受讓對原告之債權，原告嗣又向被告借款30萬元、
    45萬元，合計向被告借款245 萬元等語。經查：
  (一)次按，當事人主張有利於己之事實者，就其事實有舉證之責
    任，民事訴訟法第277 條前段定有明文。又確認法律關係不
    存在之訴，如被告主張其法律關係存在時，應由被告負舉證
    責任，亦有最高法院48年度臺上字第29號、42年度臺上字第
    170 號判例可參。又按消費借貸，係當事人約定，一方移轉
    金錢或其他代替物之所有權於他方，而他方以種類、品質、
    數量相同之物返還之契約；消費借貸，因錢或其他代替物之
    交付而生效力，89年修正前民法第474 條、第475 條分別定
    有明文。故消費借貸之成立，以貸與人已將金錢或其他代替
    物交付借用人及貸與人與借用人間有消費借貸之合意為其要
    件。故當事人之一方主張他造間消費借貸關係不存在時，應
    由他造就消費借貸之要件即交付金錢或代替物及本於消費借
    貸之意思而交付及收受金錢之事實負舉證責任。惟按，證明
    應證事實之證據資料，並不以可直接單獨證明之直接證據為
    限。凡先綜合其他情狀，證明某事實，再由某事實為推理的
    證明應證事實，該證明某事實之間接證據，亦包括在內（最
    高法院81年度台上字第1388號判決意旨參看）。本件原告既
    訴請確認被告間就系爭抵押權所擔保之債權不存在，而被告
    又主張此債權關係存在，則依上開法律規定及最高法院判例
    意旨，自應由被告就其債權之存在乙節，負舉證之責。
  (二)關於170 萬元之借款部分：
    證人丙○○證稱：150 多萬元之借款，是渠因忙碌之故而交
    給十多年的老鄰居己○○後，再由己○○交予原告，約自91
    年10月開始借錢到92年2 月26日止，都是原告打電話告知需
    借多少錢，渠再告知甲○○，甲○○通常會在隔天將錢交予
    渠，所借的錢共分5 到7 次交付，錢都是以報紙包裝，每次
    借款後都會打電話和原告確認，但其中1 次是由甲○○女友
    載渠前去親交原告，並取所有權狀等語（見本院卷第54、56
    頁），證人甲○○證稱：錢是借給原告，都是父親丙○○說
    朋友有急用，渠就將錢交予父親，大概是91年度開始借錢，
    借到92年2 月左右，後來自己有用錢之需，才將債權讓予母
    親即被告，被告再將錢匯入等語（見本院卷第58-60 頁），
    證人己○○證稱：每次受丙○○之託送錢給原告，因錢是用
    報紙包裝，所以都不知其金額，原告收到錢後沒有寫收據，
    但是送到後會打電話向丙○○報告，他們自己事後確認，實
    際次數、時間因時間太久，不記得了，但有好幾次等語（見
    本院卷第62頁），經核上開3 位證人經本院行隔離訊問後所
    為陳述均大致相符，應可採信。雖原告主張證人己○○就送
    錢之時間、次數之證述不明確而有瑕疵，惟證人己○○於初
    證述時已強調時間太久不記得等語，則原告於證人證述完後
    一再追問確實之次數、時間，以證人己○○50歲之年紀要回
    憶3 、4 年前某事件之發生時間等細節，實有所難，且依常
    情，應認以不能詳細記憶為常態，如證人己○○真能於法庭
    上詳予證述，本院對其證詞之可採與否反將持保留態度，是
    原告以上情攻擊證人己○○證詞之憑信性，本院尚難為採。
    再查，除上開證人之證詞外，被告確於92年4 月16日匯款17
    0 萬元予甲○○，有北區農會電腦共用中心【鶯歌鎮農會】
    所提供之帳戶交易明細表乙件附卷可稽（見本院卷第94、95
    頁），核與被告抗辯相符。且查，系爭房地原設定最高限額
    抵押權予甲○○，嗣於被告匯款170 萬元後，即經原告於設
    定書上親自簽名以設定系爭抵押權，嗣並將甲○○於系爭房
    地之抵押權以清償為由塗銷，及原告確有授權丙○○代收借
    款等情，均已如前述，並揆諸上開最高法院裁判意旨，應認
    被告辯稱：甲○○透過丙○○借款155 萬元，且甲○○業將
    該170 萬元之債權讓予被告，並已通知於原告而經原告同意
    等語為可採信，原告主張此部分之消費借貸關係不存在、債
    權讓與未受通知云云，均無可採。又被告既僅請求本院就本
    金155 萬元之消費借貸關係存否而為確認，則此170 萬元之
    消費借貸中於逾155 萬元部分，即不能認為存在，併此敘明
    。至於原告雖請求以戊○○為證人，以證明伊與丙○○是於
    92年2 月間經由戊○○之介紹始相識，且其目的在於向丙○○請教有關夫妻財產制相關法律規定，自無於91年底向甲○○借錢之事實，惟證人戊○○到庭經與原告隔離訊問後證稱
    ：「（問：如何確定是92年2 月中旬介紹原告與丙○○認識
    ？）因為我有特別看日子，是2 月10幾號的時候，我開貨車
    到庚○○八德的家裡去載她，只有我們兩個人去而已，沒有
    帶什麼東西去，我有電話跟丙○○聯絡，丙○○跟我說他住
    那裡，我開車從高速公路過來，我來到桃園的桃鶯路等丙○○來帶我，他就帶我去他家樓上，我跟庚○○去他家，他才
    帶我去他家4 樓，在他家坐約十幾分鐘就走了，我就問他夫
    妻要1 人1 間房屋要怎麼辦理，我說我不知道，他就說要不
    然準備好印鑑、證件等來，我幫你辦，當時在他家，有我、
    丙○○及庚○○3 個人」、「（問：後來何時將權狀、印鑑
    證明等資料交給丙○○？）2 月底的時候」等語（見本院卷
    第103 、104 頁），原告則陳稱：「（問：你跟丙○○認識
    是誰介紹的？）戊○○。他就在我隔壁做生意，當時我們在
    聊天，我說我有一間房子沒有去辦財產分開制，不曉得會不
    會被我先生分配財產，當時我也不知道，我就問他，就這樣
    認識他，後來是戊○○用貨車到我家載我去他家，就直接開
    到他家樓下」、「（問：戊○○知道丙○○家在何處？直接
    將車開到他們家樓下？）是的」、「…第1 次去他家我們就
    帶著證件過去…」、「（問：第1 次去他家聊什麼事情？還
    是資料或東西放了就走？）沒有講什麼，東西放著就走了」
    等語（見本院卷第107-109 頁），經核證人戊○○就前往丙○○家中係經由丙○○帶路或直接到達、第1 次到丙○○家
    中停留時間及交付權狀等資料是於第1 次還是第2 次到丙○○家所為，與原告之陳述大相涇庭，且既原告聲請證人戊○○證述關於經介紹而與丙○○認識之時點，則介紹人如何前
    往丙○○家中、第1 次見面係「坐了十幾分鐘」或「東西放
    著就走」及何時交付權狀之節，自應非屬細微之點，反而應
    認係重要情節，則上2 人就此之陳述竟有如斯之差異，證人
    戊○○之證詞即難憑信，足認原告主張與丙○○係於92年2
    月才認識，不可能在91年底透過丙○○向甲○○借錢云云，
    並非事實，而無可採。
  (三)關於45萬元之借款部分：
    被告辯稱45萬元部分係以現金交付，原告並開立本票乙紙予
    其等語，而為原告所否認。經查，被告就此提出原告簽發面
    額為45萬元、發票日為92年7 月14日、到期間為同年10月14
    日之本票乙紙（見本院卷第36頁，下稱系爭本票）為證，原
    告經提示後並自承發票人欄之姓名為伊所親簽，惟主張伊所
    簽者係空白本票等語，被告固不否認原告僅於系爭本票上簽
    名，然辯稱原告係於本票記載事項填載完成後始為簽名等語
    （見本院卷第39頁），查本票之簽立將成立票據責任，如於
    空白本票上簽名，將受有不測之財產上風險，此為商場交易
    之常情，原告於系爭本票簽發時年約48歲，且擺攤營生，自
    難諉為不知，是原告主張伊係於空白之系爭本票上簽名云云
    ，自屬變態事實，應由原告負舉證之責，惟原告迄至本件言
    詞辯論終結時均未能就伊係於空白本票上簽名乙節舉證以實
    其說，原告空言主張，實難遽採。則於被告借款45萬元之事
    實，既有系爭本票乙紙可證，再參諸原告於事後設定系爭抵
    押權予被告，及被告於系爭本票發票日當天有提領30萬元現
    金（見上述之帳戶交易明細表）之事實，堪信被告辯稱原告
    向其借款45萬元之事實為真正。
  (四)關於30萬元之借款部分：
    此部分之事實亦為原告所否認，且被告自承就30萬元之借款
    部分，原告並未簽立任何單據，是透過丙○○以現金交付等
    語（見本院卷第49頁），而依上述帳戶交易明細表所示，被
    告雖於92年8 月12日有提領30萬元現金之紀錄，惟該30萬元
    是否交付予原告乙節，則未如上開45萬元借款部分另有本票
    可資佐證，且被告辯稱：所借30萬元、45萬元均係自鶯歌農
    會提領，金額皆為30萬元，第2 次另向女兒借15萬元等語（
    見本院卷第51頁），核與證人丙○○證述：兩次借款中某一
    次因被告錢不夠，還向女兒借款30萬元等語（見本院卷第53
    頁）並不相符，是綜上事證，本院認為被告所為舉證，尚不
    足使本院得出有利於被告之心證，是被告辯稱：原告另向其
    借款30萬云云，因乏實據，不能信採。
  (五)綜上，被告辯稱其與原告間所成立之消費借貸關係，亦即系
    爭抵押權所擔保之債權，應以2 百萬元（計算式：155 萬元
    ＋45萬元＝200 萬元）之範圍內為可採，逾此範圍部分，則
    屬無據。又本件系爭抵押權為最高限額抵押權，其擔保之存
    續期間內既有既存之債權2 百萬元，原告併請求被告應將系
    爭抵押權設定登記予以塗銷，亦屬無據，難予准許。
六、綜上所述，被告辯稱系爭抵押權之設定係經原告授權並同意
    ，且所擔保之債權額為2 百萬元等語為可採。從而，原告請
    求確認兩造間就原告所有系爭房地，於92年9 月15日以桃園
    縣八德地政事務所字號92年德資字第112790號登記，權利價
    值為本金最高限額350 萬元，存續期間自92年8 月20日起至
    102 年8 月19日止之抵押權，其所擔保之債權於超過2 百萬
    元之部分不存在為有理由，應予准許，逾此範圍之請求，及
    原告主張依民法第767 條中段之規定、不當得利或解除契約
    後回復原狀之法律關係，請求被告塗銷系爭抵押權之設定登
    記，均無理由，應予駁回。
七、本件事證已臻明確，原告另主張伊與姊夫即訴外人乙○○如
    何為避免自己房屋因伊夫之債權人查封而設定虛偽不實之抵
    押權云云，及兩造其餘之主張、陳述及所提之證據資料，核
    與判決結果無何影響，爰不一一論述，附此敘明。
八、據上論結，本件原告之訴為一部有理由、一部無理由，爰依
    民事訴訟法第79條，判決如主文。
中　　華　　民　　國　　96　　年　　1 　　月　　9 　　日
                  民事第二庭    法　官　范明達
以上正本係照原本作成
如對本判決上訴，須於判決送達後20日內向本院提出上訴狀
中　　華　　民　　國　　96　　年　　1 　　月　　16　　日
                                書記官　江世亨
